【裁判字號】    95,上易,12
【裁判日期】    950530
【裁判案由】    竊盜
【裁判全文】
臺灣高等法院高雄分院刑事判決          95年度上易字第12號
上  訴  人
即  被  告  乙○○
上列上訴人因竊盜案件，不服臺灣高雄地方法院94年度易字第
1015號中華民國94年11月18日第一審判決（起訴案號：臺灣高雄
地方法院檢察署94年度偵字第10373 號），提起上訴，本院判決
如下：
    主  文
原判決撤銷。
乙○○連續竊盜，累犯，處有期徒刑月，如易科罰金，以參佰
元折算壹日。
    事  實
一、乙○○有創傷性腦傷導致失智症以及腦傷導致人格改變、情
    緒障礙等器質性腦病變，其病程已慢性化，現實感、理解能
    力、判斷能力均明顯受損，屬嚴重精神耗弱之人，前於民國
    93年間因違反臺灣地區與大陸地區人民關係條例案件，經臺
    灣高雄地方法院判處有期徒刑4 月確定，於民國93年10月13
    日執行完畢；竟仍不知悔改，意圖為自己不法之所有，基於
    竊盜之概括犯意，連續於於94年1 月2 日上午7 時許、晚間
    9 時許、晚間11時許，同年月3 日晚間9 時許、晚間11時許
    ，以及同年月4 日晚間9 時許，因眼見舒子敏所有（偶由舒
    福壽住宿）位於高雄縣鳳山市○○○路213 巷40號之建築物
    門戶未閉，即自未鎖閉之大門無故侵入該建築物6 次（無故
    侵入建築物之犯行部分，未據告訴），徒手竊取該處財物，
    共計竊得鋁窗8 個、鐵架2 個、電鍋1 個、熱水瓶1 個、電
    子鍋1 個、炒菜鍋2 個、不鏽鋼茶壺2 個、電磁爐1 個、工
    業用電扇2 台、浴室間衣物架2 個、平底鍋1 個、鋼筋3條
    及熱水器內膽1 個，並已將大部分物品販售獲利花用（僅餘
    平底鍋1 個、鋼筋3 條及熱水器內膽1 個，由舒福壽領回）
    ；嗣於同年月7 日晚上7 時40分許，因心生悔悟，於偵查犯
    罪之檢警機關知悉本件竊盜犯行之前，即至高雄縣政府警察
    局鳳山分局成功派出所自首上揭竊盜犯行；警方經調查後而
    查獲全情。
二、案經高雄縣政府警察局鳳山分局報請臺灣高雄地方法院檢察
    署檢察官偵查起訴。
    理  由
甲、程序部分:
一、按被告以外之人於審判外之言詞或書面陳述，除法律另有規
    定外，不得作為證據，刑事訴訟法第159 條第1 項有明文規
    定；被害人甲○○於警詢之陳述，其性質屬傳聞證據，舒福
    壽已於法院審理中到庭具結陳述，其內容與警詢所陳大致相
    符，自無引用該審判外陳述之必要，舒福壽之警詢筆錄無證
    據能力。
二、財團法人私立高雄醫學大學附設中和紀念醫院95年4 月28日
    高醫附祕字第0950001303號函附之精神鑑定報告書係本院囑
    託該醫院為鑑定，鑑定醫院依刑事訴訟法第206 條所出具之
    鑑定報告，即係同法第159 條第1 項所指例外規定之一，自
    有證據能力。
乙、實體部分:
一、上開事實，業據被告乙○○於警詢、原審審理中坦認不諱（
    警卷第2 頁、原審卷第13頁、第49頁），核與證人即被害人
    舒福壽於原審審理時所證之情節大致相符（原審卷第81-83
    頁），並有贓物認領保管單1 紙在卷可稽，被告雖於本院審
    理時辯稱：是警察逼我承認的云云，然被告於原審及本院準
    備程序中均未提出刑求抗辯，於原審歷次審問時亦一再坦承
    犯行，於本院準備程序時亦稱：我是自首的。我有去拿，但
    我不是去偷的，我是去撿的。法律上的判斷我不曉得等語。
    則被告事後辯稱是警察逼其承認一節，毫無可採。事證已明
    ，被告犯行足堪認定。
二、核被告乙○○所為，係犯刑法第320 條第1 項之竊盜罪。其
    先後6 次竊盜犯行，時間緊接，手法相同，觸犯構成要件相
    同之罪名，顯係基於概括犯意反覆為之，為連續犯，以一罪
    論。公訴人認被告係犯刑法第321 條第1 項第1 款之夜間侵
    入住宅加重竊盜罪，惟查上址舒子敏所有，偶由舒福壽住宿
    之建築物，於94年1 月1 日至同年1 月4 日期間，並無人居
    住該處，且舒福壽於94年1 月1 日之前，僅於93年8 月間曾
    住居該屋，又舒福壽即使偶爾居住該屋，亦僅暫時住宿5 至
    10日左右等情，均據證人即被害人舒福壽於原審審理時證述
    綦詳（見原審卷第81～82頁）。是上址之建築物，於被告竊
    盜期間既無人住居該處，且被害人又已長達4 個多月未居住
    該屋，則公訴人以被告所侵入之房屋，係住宅，自有未洽，
    起訴法條應予變更。被告前於93年間因違反臺灣地區與大陸
    地區人民關係條例案件，經台灣高雄地方法院判處有期徒刑
    4 月確定，於民國93年10月13日執行完畢，此有臺灣高等法
    院被告前案紀錄表可按，其於5 年以內再犯本件有期徒刑以
    上之罪，為累犯，依刑法第47條規定加重其刑。再被告於偵
    查犯罪之檢警機關未發覺前本案犯罪前，主動向高雄縣政府
    警察局鳳山分局自首之竊盜犯行，業據被告供承不諱，並經
    載明於警方之刑事案件移送書上，足認屬實，是被告於犯罪
    未發覺前自首，並接受裁判，應依刑法第62條規定減輕之，
    又被告經高雄醫學大學附設中和紀念醫院鑑定結果，認被告
    案發時並無癲癇症發作，其智能有明顯衰退，整體認知功能
    退化，有創傷性腦傷導致失智症以及腦傷導致人格改變、情
    緒障礙等器質性腦病變，其病程已慢性化，現實感、理解能
    力、判斷能力均明顯受損，屬嚴重精神耗弱之人，須長期監
    護與照顧，有該院95年4 月28日高醫附密字第0950001303號
    函附之司法精神鑑定報告書1 份在卷可憑，可見被告為本案
    行為之際，已處於精神耗弱之狀態，被告所犯該罪應依刑法
    第19條第2 項之規定遞減輕其刑，並依法先加重後減輕。
三、原審據以論處被告罪刑，固非無見；惟查：按刑法上之連續
    犯，係指一次即可成罪之行為，以概括之犯意反覆為之，而
    觸犯同一性質之數罪名而言。被告連續3 日，其中94 年1月
    2 日上午前往竊取1 次，晚間前往竊取2 次，1 月3 日晚間
    則竊取2 次，如前所述，被告盜取之物品不論數量多少，然
    既可獨立構成犯罪，被告每次竊取得手隨即攜帶贓物離去，
    其行為屬間斷可分，被告竊盜之行為應為連續犯（最高法院
    92年度台上字第6249號判決參照），原判決認被告之行為係
    基於一個犯意之接續行為，尚有可議。又被告係精神耗弱之
    人，原審未予以認定，亦有疏失，被告以無責任能力為由提
    起上訴雖無理由，原判決既有不當，自應由本院將原判決撤
    銷改判。審酌被告不思以己力獲取所需，卻任意竊取他人財
    物，且有前述前科，仍不能改過自新，再犯本案，本不宜從
    輕量刑，惟念其身有殘疾，此有其所提出之聯合勤務總司令
    部留守業務署函、同署發卹通知單及身障證明影本各1 紙附
    卷足參（見原審卷第21 、22 、23頁）謀生不易，更無力自
    行就醫，使病情獲得改善，且所竊得之物品價值非巨等一切
    情狀，量處如主文第二項所示之刑，並諭知易科罰金之折算
    標準，以示懲儆。
據上論結，應依刑事訴訟法第369 條第1 項前段、第364 條、第
299 條第1 項前段、第300 條，刑法第56條、第320 條第1 項、
第47條、第62條、第19條第2 項、第41條第1 項，罰金罰鍰提高
標準條例第1 條前段、第2 條，判決如主文。
本案經檢察官邱榮藏到庭執行職務。
中    華    民    國    95    年    5     月    30    日
                  刑事第八庭    審判長法  官  李炫德
                                      法  官  李淑惠
                                      法  官  簡志瑩
以上正本證明與原本無異。
不得上訴。
中    華    民    國    95    年    5     月    30    日
                                      書記官  白  蘭
附錄本件判決論罪科刑法條：
中華民國刑法第320條第1項
(普通竊盜罪、竊佔罪)
意圖為自己或第三人不法之所有，而竊取他人之動產者，為竊盜
罪，處5年以下有期徒刑、拘役或500元以下罰金。


司法院資訊處製作；財團法人民間司法改革基金會備份。
